【裁判字號】    89,訴,2428
【裁判日期】    900813
【裁判案由】    誣告等
【裁判全文】
臺灣高雄地方法院刑事判決                        八十九年度訴字第二四二八號
    公  訴  人  臺灣高雄地方法院檢察署檢察官
    被      告  丁○○
    選任辯護人  黃麗潔
                姜宜君
                卓春慧
右列被告因誣告等案件，經檢察官提起公訴（八十八年度偵字第一五０四九號、八十
八年度偵字第一五九一一號），本院判決如左：
    主  文
丁○○連續損壞他人之看板，足以生損害於他人，處有期徒刑貳月，如易科罰金，以
佰元折算壹日。
被訴誣告部分無罪。
       事  實
一、丁○○於民國八十八年五月二十七日上午七時許，因不滿高雄縣燕巢鄉角宿村社
    區發展委員會所樹立之看板內容載有：「社區反污染，抗議工廠進入社區，違者
    後果自行負責」等文字，竟心生怨懟，而基於毀損他人之物之概括犯意，將樹立
    於高雄縣燕巢鄉○○村○○路一百一十六號、一百八十九號、一百九十三號前，
    高雄縣燕巢鄉角宿村社區發展委員會所有之上開看板四面，以油漆加以塗抹上開
    文字，致令上開看板不堪使用，足以生損害於高雄縣燕巢鄉角宿村社區發展委員
    會。
二、案經子○○訴由高雄縣警察局岡山分局移送台灣高雄地方法院檢察署檢察官偵查
    起訴。
       理  由
甲、有罪部分：
一、訊據被告丁○○對於右揭時、地手持油漆塗抹高雄縣燕巢鄉角宿村社區發展委員
    會所有之看板上文字等情坦承不諱，復有告訴人即高雄縣燕巢鄉角宿村村長子○○指訴綦詳，復有照片八幀在卷可稽，被告自白與事實相符，堪信為真實。本件
    事證明確，被告犯行洵堪認定。
二、核被告所為，係犯刑法第三百五十四條之毀損罪。被告先後毀損多面看板之行為
    ，時間緊接，所犯罪名相同，顯係基於概括犯意為之，應依連續犯之規定，論以
    一罪。公訴人雖未就被告毀損位於高雄縣燕巢鄉○○村○○路一百一十六號、一
    百九十三號之三面看板之犯行起訴，惟此部分與起訴部分為連續犯之裁判上一罪
    ，已如前述，為起訴之效力所及，本院自得一併審理。爰審酌被告因自己於社區
    內經營工廠，不為社區居民接受，竟以毀損社區看板方式表現其不滿，對於他人
    所有之財產極不尊重，惟犯後坦承犯行，及高雄縣燕巢鄉角宿村社區發展委員會
    所受損害為新台幣（下同）二萬五千元，業據子○○供述在卷等一切情狀，量處
    如主文所示之刑，併諭知易科罰金折算之標準。
三、中華民國刑法第四十一條業經立法院於九十年一月四日修正，總統於同月十日公
    布，自該月十二日起施行，被告行為後刑法第四十一條修正為：「犯最重本刑為
    五年以下有期徒刑以下之刑之罪，而受六月以下有期徒刑或拘役之宣告，因身體
    、教育、職業或家庭之關係，執行顯有困難者，得以一元以上三元以下折算一日
    ，易科罰金。但確因不執行所宣告之刑，難收矯正之效，或難以維持法秩序者，
    不在此限。併合處罰之數罪，均有前項情形，其應執行之刑逾於六月者，亦同」
    ，與修正前之刑法第四十一條相較，顯以修正後之規定對被告較為有利，爰依同
    法第二條第一項前段適用裁判時法律，就被告上開宣告刑，依新修正之刑法第四
    十一條第一項規定諭知易科罰金折算標準，附此敘明。
乙、無罪部份：
一、公訴意旨略以：被告丁○○基於誣告之概括犯意，意圖使庚○○、壬○○夫婦為
    刑事處分，為下列之誣告行為，（一）虛構庚○○於八十七年十月卅日十一時許
    ，在燕巢鄉○○村○○路一０七之十號前，公然以三字經辱罵丁○○，並持木棍
  毆傷丁○○之子，且將丁○○梯子強行取走。（二）虛構庚○○、壬○○夫婦，
    於八十七年十一月十日一未經丁○○許可，無故侵入高雄縣燕巢鄉○○村○○路
    一０七之五號住處，並共同以「幹你娘」辱罵丁○○。（三）虛構庚○○、壬○○二人於八十八年五月廿七日七時許，在同路一八九號前，共同毆打丁○○並損
    毀其ＵＷ─九九二一號自用大貨車檔風玻璃及左前輪及所有之大哥大，並辱罵丁○○。（四）虛構庚○○、壬○○夫婦二人於八十八年六月四日十時許，無故侵
    入丁○○住處，並以自來水噴灑丁○○之辦公桌，致其文件及電話不能使用。因
    認被告丁○○連續涉有刑法第一百六十九條第一項誣告罪嫌等語。
二、按犯罪事實應依證據認定之，無證據不得推定其犯罪事實；又不能證明被告犯罪
    者，應諭知無罪之判決，刑事訴訟法第一百五十四條及第三百零一條第一項分別
    定有明文。次按刑事訴訟法上所謂認定犯罪事實之證據，係指足以認定被告確有
    犯罪行為之積極證據而言，如未能發現相當證據或證據不足以證明，自不能以推
    測或擬制之方法，以為裁判基礎，最高法院二十九年上字第三一五號及四十年
    台上字第八六號分別著有判例可資參照。又認定不利於被告之事實，須依積極證
    據，茍積極證據不足為不利被告之認定時，即應為有利於被告之認定，更不必有
    何有利之證據，最高法院三十年上字第八一六號著有判例可資參照。復按誣告罪
    之成立，須其申告內容完全出於憑空捏造，若所告尚非全然無因，祇因缺乏積極
    證明致被誣告人不受訴追處罰者，尚難遽以誣告罪論；又誣告罪之成立，以告訴
    人所訴被訴人之事實必須完全出於虛構為要件，若有出於誤會或懷疑有此事實而
    為申告，以致不能證明其所訴之事實為真實，縱被訴人不負刑責，而告訴人本缺
    乏誣告之故意，亦難成立誣告罪名；另誣告罪之成立，以意圖他人受刑事處分虛
    構事實而向該管公務員申告為其要件，故其所訴事實，雖不能證明係屬實在，而
    在積極方面尚無證據證明其確係故意虛構者，仍不能遽以誣告罪論處，最高法院
    四十三年台上字第二五一號、四十四年台上字第八九二號及四十六年台上字第九
    二七號分別著有判例可資參照。
三、公訴人認被告丁○○涉犯刑法第一百六十九條第一項誣告罪嫌，無非係以告訴人
    庚○○等人之指訴及臺灣高雄地方法院檢察署八十八年度偵續字第三三四號及八
    十八年度偵字第一八七六號不起訴處分書、臺灣高等法院高雄分院檢察署八十八
    年度議字第六一０號駁回通知書為其論罪之依據。
四、訊據被告丁○○堅決否認有何誣告犯行，辯稱：其所提出告訴均為真實，並無誣
    告之犯意。經查：
  (一)於民國八十七年十月三十日上午十一時許在高雄縣燕巢鄉○○村○○路一０七之
    十號前，被告認庚○○有以「三字經」公然辱罵被告，並以木棍毆傷被告之手，
    且將被告所有之梯子取走而對庚○○提出刑法第三百零九條公然侮辱罪、第二百
    七十七條第一項傷害罪及第三百二十五條第一項搶奪罪之告訴，此有台灣高雄地
    方法院檢察署八十七年度偵字第二七四二二號不起訴處分所載明。故本件公訴人
    認被告提出虛構庚○○持木棍毆傷被告之子，尚屬無據。其次，於上開時地告訴
    人庚○○確有持木棍阻止被告架設梯子以塗去電線桿上「抗議工廠進入」之文字
    ，隨後並將梯子取走，此有照片三紙附卷可稽，此外復有證人丙○○、戊○○○
    於本院審理時亦分別證述：「（問：八十七年十月三十日十一時許在滾水路一０
    七之十號前，庚○○以三字經丁○○，持木棍打丁○○之子，並將丁○○梯子
    拿走，妳當時是否在場？）答：我有在場，當時我父親要拿油漆去塗電線桿上的
    看板，我有聽到庚○○出來看到我父親即以三字經辱我父親。當時庚○○有拿
    木棍打我父親，但沒有打小孩，並將梯子拿走放在鄰居家中。」、「八十七年十
    月三十日上午十一時我有聽見庚○○以三字經我先生，並以木棍打我先生，又
    將梯子搶走。」等語（參見本院九十年六月二十九日審判筆錄），另證人己○○
    亦於本院審理時證述：「（問：當天你是否有看到庚○○夫婦在場？被告是否在
    場？）答：我有看到告訴人，但我不知他們在作什麼，庚○○有手握東西，我並
    不知他握什麼東西。當天我有看到丁○○跑進去就沒有出來，我不知他為何跑進
    去。」等語（參見本院九十年七月三十日審判筆錄），是以，雖公訴人以該梯子
    價值僅新台幣二至三百元，故庚○○應無不法所有之意圖，以及證人丙○○、戊○○○為被告之女兒、妻子而認證據之證明力有限，惟參之上開照片所攝得告訴
    人庚○○之行為以觀，尚難認被告所提出之告訴內容純屬憑空捏造，而係故意虛
    構事實。
  (二)又公訴人認被告虛構庚○○、壬○○夫婦，於八十七年十一月十日一未經丁○○
    許可，無故侵入高雄縣燕巢鄉○○村○○路一０七之五號住處，並共同以「幹你
    娘」辱罵丁○○一事，業據被告提出錄音帶一捲證明確有遭庚○○夫婦以「三字
    經」辱罵，經本院當庭勘驗上開錄音帶，確有拆我牌的人你家死光光及三字經等
    語交雜，此有勘驗筆錄在卷可佐，庚○○夫婦雖否認上開聲音係渠等所言，惟庚○○夫婦於台灣高雄地方法院檢察署八十八年度偵字第一八七六號妨害名譽等一
    案，並不否認有於上開時地與被告討論告示牌遭塗銷一事，而上開錄音帶內容亦
    有拆我牌的人你家死光光等語，此外，證人丙○○、戊○○○於本院審理時亦分
    別證述：「（問：八十七年十一月十日，庚○○及壬○○夫婦是否有到你滾水路
    一０七之五號？）答：有，當天我有在家，當天他們進來時是中午，他們自己進
    來的，本來他們要我父親出去，他們一直以三字經我父親，我有錄音起來。」
    、「（問：八十七年十一月十日，庚○○夫婦侵入你先生住處，並以三字經辱
    你先生丁○○當時你在場？）答：是，我在場。」等語（參見本院九十年六月二
    十九日審判筆錄），是以，公訴人於八十八年度偵字第一八七六號妨害名譽一案
    中以證人丙○○、戊○○○為被告之親屬而未經傳喚，亦未勘驗錄音帶內容，而
    以證人辛○○、癸○○等人證述係被告自行請庚○○夫婦進入住處等語為據而為
    不起訴處分，惟被告與高雄縣燕巢鄉角宿村村民素因被告於村內開設工廠一事而
    不睦，上開證人之證述，其證據之證明力亦難謂比證人丙○○、戊○○○為高，
    故亦難認被告上開告訴內容係故意捏造事實。
  (三)公訴人另認虛構庚○○、壬○○二人於八十八年五月廿七日七時許，在同路一八
    九號前，共同毆打被告並損毀其ＵＷ─九九二一號自用大貨車檔風玻璃及左前輪
    及所有之大哥大，並辱罵被告一事，業據證人甲○○於偵訊中證述：「我去上班
    看到我老闆丁○○躲在他的工廠裡面，外面庚○○手中拿相機石頭」等語（見偵
    查卷第二十頁反面），復於本院審理時證述：「（問：你當時有聽到誰在丁○○？答：我聽到庚○○以三字經郭先生，並手拿石頭，背著相機。其他那幾件
    事發生時，我都不在場。」等語（見本院九十年六月二十九日審判筆錄），此外
    復被告提供之車損照片二幀、行動電話毀損照片一幀及驗傷診斷證明書一紙在卷
    可稽，而由上開車損照片觀之，該車牌號碼ＵＷ─九九三之自小貨車，確實受有
    擋風玻璃破裂及左右前車輪漏氣之毀損，另從行動電話毀損照片以觀，該行動電
    話亦有液晶螢幕損壞之情事，而被告所述遭毆傷之部分，亦與上開驗傷診斷證明
    書所載之部位相符，又被告於警訊中並未明確供述上開自小貨車擋風玻璃破裂及
    左右前車輪漏氣之毀損，係告訴人庚○○夫婦所為，此有警訊筆錄在卷可稽，公
    訴人就此部分所指被告有誣告之犯行，即非可採，而依上開所述，告訴人庚○○
    確有手持石頭站於被告工廠外，並且有以三字經辱罵被告，被告復因害怕被打而
    躲於工廠，並提出所受傷害之診斷證明書及行動電話毀損之照片，尚難因有其他
    高雄縣燕巢鄉角宿村村民辛○○、癸○○等證人為不同之供述，即遽以推論被告
    乃捏詞搆陷告訴人。
  (四)另公訴意旨以被告虛構庚○○夫婦二人於八十八年六月四日十時許，無故侵入被
    告住處，並以自來水噴灑被告之辦公桌，致其文件及電話不能使用一事，業據被
    告提出遭水毀損物品之照片四幀為據，且證人即警員乙○○於本院審理時證述：
    「我沒看到他們潑水的經過，是事後到場看到被告辦公室桌子上有水，他說是庚○○潑的，黃的家門前剛好有一條水管，應該是黃家中的水管，水管是濕的。」
    、「（問：當時屋外有自來水公司施工？）答：沒有。」、「（問：還有何證
    明？）答: 沒有，我看到黃先生好像在澆花。」、「（問：當時有問他？）答：
  有，但他說沒有潑水。」「（問：從報案你們到現場有多少？）答：約十分鐘。
    」、「（問：被告工廠內有水管類的東西？）答沒有」等語（見本院九十年一月
    十二日審判筆錄），被告復庭呈告訴庚○○手持水管灑水之照片一紙附卷可稽，
    而告訴人庚○○於雖於本院審理供述當時係因自來水公司施工導致灰塵很多，才
    在路上灑水等語，復有證人周先境亦證述該路段確有自來水公司施工等語（見本
    院九十年二月二日審判筆錄），惟查，本院依職權函查台灣省自來水股份有限公
    司南區工程處於八十八年五月份是否有於高雄縣燕巢鄉○○村○○路一０七號路
    段施工，經回覆並無此事，此有台灣省自來水股份有限公司南區工程處九十年二
    月十九日九十年台水南一所字第０一三五五號函一紙附卷可佐，是以告訴人所稱
    灑水係為自來水公司施工之需要，顯非可採，而上開案發地點經本院實地勘驗告
    訴人所有之水管長度約十三公尺，而告訴人家中之水龍頭到被告家辦公桌長度為
    約二十五公尺九十公分，此有勘驗筆錄及照片十二張在卷足憑，惟依被告所呈之
    照片觀之，告訴人庚○○其所持之水管長度似較本院前往勘驗之水管為長，此從
    本院勘驗照片水管與被告家前之水泥地，與被告所提供告訴人持以灑水之水管與
    被告家前水泥地相對位置之比較可得而知，故雖本院實地勘驗時無法自告訴人庚○○家中水龍頭所牽引之水管噴灑水柱至被告家中，然案發時之水管長度既有不
    同，已如前述，自難以此認定被告上開告訴內容為虛構，反而依上開被告所呈之
    照片及證人乙○○之證述，被告所提之告訴內容尚未逸脫合理之懷疑。
五、綜上，被告於台灣高雄地方法院檢察署八十七年度偵字第二七四二二號、八十八
    年度偵字第一八七六號、八十八年度偵字第一六四六二號、八十八年度偵字第一
    五０四九號指訴告訴人庚○○等人涉犯刑法妨害名譽等罪嫌，應非出於誣告之故
    意，尚難以誣告罪相繩。此外，復查無其他積極證據足資證明認被告有何被訴誣
    告之犯行，揆諸首揭法條及判例意旨說明，自不能證明被告犯罪，應為無罪之諭
    知，以昭審慎。
六、至於告訴人具狀表示本院為何逾一年皆未開庭一事，經查，本件誣告案件公訴人
    於八十八年八月十六日即起訴，惟於八十九年十月二十日台灣高雄地方法院檢察
    署始發文移送上開案件，此有台灣高雄地方法院檢察署函一紙在卷可憑，本院遲
    至八十九年十月二十一日始收案，此亦有本院收案戳記在卷可稽，本院隨即於八
    十九年十一月十日開庭審理，故本院並未有延遲審理之情事，併此敘明。
據上論斷，刑事訴訟法第二百九十九條第一項前段、第三百零一條第一項，刑法第三
百五十四條、第五十六條、第二條第一項前段、第四十一條第一項，罰金罰鍰提高標
準條例第一條前段、第二條，判決如主文。
中        華        民      國     九十   年      八     月     十三    日
                                         臺灣高雄地方法院刑事第二庭
                                             法  官    廖  建  瑜
右正本證明與原本無異。
如不服本判決，應於判決送達後十日內，向本院提出上訴狀。
                                             書記官    歐  文  政
中    華    民    國      九十      年      八      月      十五      日
附錄本案論罪科刑法條：
刑法第三百五十四條
毀棄、損壞前二條以外之他人之物或致令不堪用，足以生損害於公眾或他人者，處二
年以下有期徒刑、拘役或五百元以下罰金。


司法院資訊處製作；財團法人民間司法改革基金會備份。
